【裁判字號】    99,上易,494
【裁判日期】    990331
【裁判案由】    毒品危害防制條例
【裁判全文】
臺灣高等法院刑事判決                 99年度上易字第494號
上  訴  人  臺灣臺北地方法院檢察署檢察官
被      告  甲○○
上列上訴人因被告違反毒品危害防制條例案件，不服臺灣臺北地
方法院99年度易字第193號，中華民國99年1月29日第一審判決（
起訴案號：臺灣臺北地方法院檢察署98 年度撤緩偵字第349號、
毒偵字第3060號），提起上訴，本院判決如下：
    主  文
原判決撤銷，發回臺灣臺北地方法院。
    理  由
一、公訴意旨略以：被告甲○○基於施用第二級毒品之犯意，於
    民國98年3月14日下午5時許，在其位在臺北市中山區○○○
    路263號10樓之10之住處內，施用第二級毒品安非他命，嗣
    於98年3月17日下午2時50分許於臺北市中山區○○○路262
    號前為警查獲，並扣得第二級毒品安非他命1包; 又被告於
    98年10月4日晚間9時許，在其位於臺北縣中和市○○路○段
    301號4樓之21之住處內，施用第二及毒品安非他命，嗣其於
    98年10月6日至臺灣臺北地方法院檢察署觀護人室接受採尿
    送驗後，而查悉上情，因認被告涉嫌違反毒品危害防制條例
    第10條第2項之施用第二級毒品罪嫌。
二、原判決意旨略以：被告甲○○就上開犯罪事實坦承不諱，且
    經警查獲時所採集之尿液，送鑑定結果呈安非他命類陽性反
    應。而扣案之白色透明結晶1包（驗餘淨重0.1714公克），
    檢出甲基安非他命成分。另被告於98年10月6日至臺灣臺北
    地方法院檢察署觀護人室接受送尿採驗結果，亦呈安非他命
    類陽性反應，足證被告自白與事實相符，其施用第二級毒品
    之犯行堪以認定。惟查被告並無施用毒品前科，有本院被告
    全國前案紀錄表在卷可稽。其施用毒品犯行，自應依毒品危
    害防制條例第20條第1項之規定先送觀察勒戒，檢察官未將
    被告先送觀察勒戒，逕行提起公訴，起訴之程序違背規定，
    應為不受理判決之諭知等語。
三、經查：
  (一)、被告甲○○基於施用第二級毒品之犯意，於民國98年3月
      14日下午5時許，在其位在臺北市中山區○○○路263號10
      樓之10之住處內，施用第二級毒品安非他命，嗣於98年3
      月17日下午2時50分許於臺北市中山區○○○路262 號前
      為警查獲，並扣得第二級毒品安非他命1包。其違反毒品
      危害防制條例案件，經臺灣臺北地方法院檢察署檢察官於
      98年4月30日以98年度毒偵字第1005號為緩起訴處分，並
      載明緩起訴期間為2年，被告甲○○並應於緩起訴期間內
      遵守、履行如下所載事項：
    1、被告應於緩起訴處分確定之日起1個月內，向臺北市觀護
       志工協進會（帳號：000000000000號，受款銀行：臺灣
       銀行萬華分行）繳交緩起訴處分金新臺幣5萬元。
    2、應依台北市立聯合醫院松德院區醫師指定時間前往治療
       機構服用藥物，至無須服用為止，並接受心理治療及社
       會復健治療，期間為1年。
    3、緩起訴處分期間應依通知按時至本署觀護人室進行追蹤
       輔導及不定期尿液檢驗之預防再犯所為之必要命令。
    4、應依毒品戒癮治療實施辦法及完成治療認定標準第9條及
       第12條之規定完成戒癮治療。
  (二)、惟被告於緩起訴期間內，又於98年10月4日晚間9時許，在
      其位於臺北縣中和市○○路○段301號4樓之21之住處內，
      施用第二級毒品安非他命，經臺灣臺北地方法院檢察署以
      98年度毒偵字第3060號偵辦中。嗣被告於98年10月6日至
      臺灣臺北地方法院檢察署觀護人室接受採尿送驗後，而查
      悉上情，臺灣臺北地方法院檢察署乃於98年11月25日依職
      權以98年度撤緩字第380號撤銷緩原緩起訴處分。
  (三)、按毒品危害防制條例第24條第2項規定：「前項緩起訴處
      分，經撤銷者，檢察官應依法追訴」，可知施用毒品案件
      於撤銷緩起訴處分後之法律效果為「依法追訴」，而非適
      用刑事訴訟法第253條之3所定撤銷緩起訴處分後得「繼續
      偵查或起訴」之規定。是檢察官倘已依毒品危害防制條例
      第24條第1項對施用毒品者為附戒癮治療之緩起訴處分，
      其法律效果是否為相當於已受「觀察勒戒」之處遇？而撤
      銷緩起訴後，檢察官是否仍應聲請觀察勒戒，均未見原審
      說明理由，即逕予不受理判決，自難認為妥適。
四、綜上，原審逕以本件被告無施用毒品前科，應依毒品危害防
    制條例第20條第1項先送觀察、勒戒，檢察官對被告提起公
    訴，違背法律程式，而依刑事訴訟法第303條第1款規定為不
    受理判決之諭知，尚嫌速斷。檢察官上訴意旨執此指摘原判
    決不當，為有理由，應由本院將原判決撤銷，並兼顧被告之
    審級利益，發回原法院更為適當之裁判，並不經言詞辯論為
    之。
據上論斷，應依刑事訴訟法第369條第1項但書、第372條，判決
如主文。
中    華    民    國    99    年    3     月    31    日
            刑事第二十二庭審判長法  官  郭雅美
                                法  官  李麗珠
                                法  官  洪于智
以上正本證明與原本無異。
不得上訴。
                                書記官  強梅芳
中    華    民    國    99    年    4     月    2     日

司法院資訊處製作；財團法人民間司法改革基金會備份。
